【裁判字號】    98,訴,511
【裁判日期】    981016
【裁判案由】    侵權行為損害賠償
【裁判全文】
臺灣板橋地方法院民事判決               98年度訴字第511號
原      告  泰安產物保險股份有限公司
法定代理人  丁○○
訴訟代理人  乙○○
被      告  甲○○
兼訴訟代理
人          丙○○
上列當事人間請求侵權行為損害賠償事件，經本院於民國98年9
月22日言詞辯論終結，判決如下：
    主  文
被告丙○○應給付原告新臺幣壹佰肆拾玖萬貳仟零陸拾柒元，及
自九十八年六月二日起至清償日止，按年息百分之五計算之利息
。
原告其餘之訴駁回。
訴訟費用由被告丙○○負擔。
本判決第一項於原告以新臺幣伍拾萬元為被告丙○○供擔保後，
得假執行；但被告丙○○如以新臺幣壹佰肆拾玖萬貳仟零陸拾柒
元為原告預供擔保，得免為假執行。
原告其餘假執行之聲請駁回。
    事實及理由
一、原告主張：
  (一)被告丙○○自民國90年3 月起任職於訴外人裕益汽車股份有
    限公司（下稱裕益公司）擔任業務員，負責車輛銷售業務並
    代理裕益公司收取車款，嗣於97年2月1日離職。被告甲○○
    自96年11月19日起擔任被告丙○○任職期間之人事保證人，
    擔保丙○○於裕益公司任職期間致該公司受有損害時，願負
    連帶賠償責任。詎被告丙○○先後於97年1月25日、同年1月
    29日，意圖為自己不法之所有，利用職務之便，陸續將代理
    裕益公司向鴻鑾企業有限公司、佺業營造有限公司及昌沛有
    限公司等3 家客戶所收取而持有之票面金額分別為新臺幣（
    下同）113萬元、354,000元、359,000元之支票3紙，予以侵
    占入己，總計1,843,000 元。被告丙○○為掩飾犯行，而向
    不明第三人購買等額之人頭支票3 張繳回裕益公司後遭退票
    ，經協商後被告丙○○於97年2月1日返還15萬元予裕益公司
    ，裕益公司亦將被告丙○○同年1月份薪資35,148 元扣償後
    ，損害總計為1,657,852元。被告上開行為，業經鈞院97 年
    度易字第2088號判決判處應執行有期徒刑1年2月，嗣經臺灣
    高等法院97年度上易字第3215號刑事判決駁回上訴而確定。
    裕益公司自得請求被告丙○○依民法第226條第1項規定負債
    務不履行之損害賠償責任，亦應依民法第179條、第182條規
    定負不當得利之返還義務，及應依民法第184條第1項前段規
    定負侵權行為損害賠償責任。
  (二)裕益公司於被告丙○○任職期間，自任要保人及被保險人向
    原告投保員工誠實保證保險，約定損失自負額為損失金額之
    百分之10，故原告應理賠裕益公司總計1,492,067 元，原告
    已依上開保險契約理賠上開金額予裕益公司，而取得保險法
    第53條之代位請求權，另裕益公司亦將其對被告之債權讓與
    原告。又被告甲○○擔任被告丙○○之人事保證人，應依民
    法第756條之1規定代負賠償責任。原告自得依債務不履行、
    不當得利及侵權行為之法律關係，請求被告丙○○負損害賠
    償責任；另依人事保證之法律關係，請求被告甲○○負損害
    賠償責任。
  (三)聲明：1.被告丙○○應給付原告1,492,067 元，並自起訴狀
    繕本送達翌日起至清償日止，按週年利率百分之5 計算之利
    息。2.被告甲○○於原告就被告丙○○之財產強制執行無效
    果時，應給付原告1,492,067 元，並自起訴狀繕本送達翌日
    起至清償日止，按週年利率百分之5 計算之利息。3.原告願
    供擔保，請准宣告假執行。
二、被告方面：
  (一)被告丙○○於言詞辯論期日到場，並就原告主張之訴訟標的
    為認諾（見本院卷第39頁言詞辯論筆錄）。
  (二)被告甲○○則以：本件訴外人裕益公司已經由員工誠實保證
    保險契約獲得原告之理賠共計1,492,067 元，顯見裕益公司
    業經由他項方法獲得賠償，故依民法756條之2規定，被告甲
    ○○所擔負之人事保證之責應可減免等語，資為抗辯。併為
    答辯聲明：1.原告之訴及假執行之聲請均駁回。2.如受不利
    判決，願供擔保請准宣告免為假執行。
三、本院之判斷：
  (一)被告丙○○部分：
  1.本件原告主張被告丙○○先後於97年1月25日、同年1月29日
    ，意圖為自己不法之所有，利用擔任訴外人裕益公司業務員
    ，負責車輛銷售業務並代理裕益公司收取車款之便，陸續將
    代理裕益公司向鴻鑾企業有限公司、佺業營造有限公司及昌
    沛有限公司等3家客戶所收取而持有之票面金額分別為113萬
    元、354,000元、359,000元之支票3 紙，予以侵占入己，總
    計1,843,000 元。被告丙○○為掩飾犯行，而向不明第三人
    購買等額之人頭支票3 張繳回裕益公司後遭退票，經協商後
    被告丙○○於97年2月1日返還15萬元予裕益公司，裕益公司
    亦將被告丙○○同年1月份薪資35,148 元扣償後，損害總計
    為1,657,852元。被告上開行為，業經本院97年度易字第208
    8號判決判處應執行有期徒刑1年2月，嗣經臺灣高等法院97
    年度上易字第3215號刑事判決駁回上訴而確定。訴外人裕益
    公司於被告丙○○任職期間，自任要保人及被保險人向原告
    投保員工誠實保證保險契約，約定損失自負額為損失金額之
    百分之10，故原告應理賠裕益公司總計1,492,067元，原告
    已依上開保險契約理賠上開金額予裕益公司，而取得保險法
    第53條之代位請求權之事實，業據原告提出與所述相符之順
    益企業員工資料表、本院97年度易字第2088號判決及員工誠
    實保證保險單等影本各1份為證（見本院卷第6、8至11頁）
    ，並經本院依職權調取本院97年度易字第2088號、臺灣高等
    法院97年度上易字第3215號刑事卷宗核閱無誤，且為被告丙
    ○○所不爭執，自堪認原告之主張為真實。
  2.按「因故意或過失，不法侵害他人之權利者，負損害賠償責
    任」，民法第184條第1項前段定有明文。又「被保險人因保
    險人應負保險責任之損失發生，而對於第三人有損失賠償請
    求權者，保險人得於給付賠償金額後，代位行使被保險人對
    於第三人之請求權；但其所請求之數額，以不逾賠償金額為
    限。前項第三人為被保險人之家屬或受僱人時，保險人無代
    位請求權。但損失係由其故意所致者，不在此限。」保險法
    第53條規定甚明。本件被告丙○○既有上開故意不法侵害訴
    外人裕益公司權利之事實，裕益公司對於被告丙○○即有侵
    權行為損害賠償請求權，是原告依員工誠實保證保險契約給
    付裕益公司賠償金後，請求代位行使裕益公司對於被告丙○
    ○之侵權行為損害賠償請求權，即屬有據。
  3.從而，原告主張代位行使裕益公司對於被告丙○○之侵權行
    為損害賠償請求權，訴請被告丙○○應給付原告1,492,067
    元，並自起訴狀繕本送達之翌日即98年6月2日起至清償日止
    ，按週年利率百分之5 計算之利息，為有理由，併依民事訴
    訟法第384條之規定，為被告丙○○敗訴之判決。
  4.至原告另按不當得利及債務不履行法律關係請求部分，因與
    前揭侵權行為損害賠償部分，係屬請求權競合，且原告依據
    侵權行為之法律關係請求被告丙○○負損害賠償責任，既經
    認定有理由，從而兩造關於不當得利及債務不履行之攻擊及
    防禦，本院即無庸再予斟酌。
  (二)被告甲○○部分：
  1.本件原告主張依民法第756條之1人事保證之法律關係，請求
    被告甲○○代負損害賠償責任，為被告甲○○所否認，並以
    前詞置辯。
  2.按人事保證之保證人，以僱用人不能依他項方法受賠償者為
    限，負其責任，民法第756條之2定有明文。查被告丙○○之
    僱用人即訴外人裕益公司已受領原告依員工誠實保證保險契
    約給付之保險金1,492,067元，已依他項方法（保險給付）
    受賠償，裕益公司於獲理賠之範圍內即不得對人事保證保證
    人即被告甲○○請求給付。從而，原告主張被告甲○○應於
    原告就被告丙○○之財產強制執行無效果時，給付原告1,49
    2,067元，並自起訴狀繕本送達翌日起至清償日止，按週年
    利率百分之5計算之利息，為無理由，應予駁回。
四、綜上所述，本件原告主張代位行使訴外人裕益公司對於被告
    丙○○之侵權行為損害賠償請求權，訴請被告丙○○應給付
    原告1,492,067元，並自起訴狀繕本送達之翌日即98年6月2
    日起至清償日止，按週年利率百分之5計算之利息，為有理
    由，應予准許。逾此範圍所為之請求，為無理由，應予駁回
    。
五、假執行之宣告：
    本件原告陳明願供擔保，請准宣告假執行，經核原告勝訴部
    分並無不合，應予准許，爰酌定相當擔保金額宣告之，並依
    職權宣告被告丙○○得預供擔保免為假執行。至原告敗訴部
    分，其假行之聲請已失所附麗，不應准許，併予駁回。
六、本件事證已臻明確，兩造其餘攻擊防禦方法及未經援用之證
    據，經審酌後，核與判決結果不生影響，爰不一一論述。
七、據上論結，本件原告之訴為一部有理由，一部無理由，依民
    事訴訟法第79條、第390條第2項、第392條第2項，判決如主
    文。
中    華    民    國    98    年    10    月    16    日
                  民事第二庭    法  官  張筱琪
以上正本係照原本作成
如對本判決上訴，須於判決送達後20日內向本院提出上訴狀
中    華    民    國    98    年    10    月    16    日
                                書記官  連思斐


司法院資訊處製作；財團法人民間司法改革基金會備份。
